臺灣臺北地方法院刑事判決　　　　　　　99年度訴字第2096號
公　訴　人　臺灣臺北地方法院檢察署檢察官
被　　　告　毛家盛
上列被告因偽造文書等案件，經檢察官聲請簡易判決處刑（99年
度偵字第16643 號），本院認不宜以簡易判決處刑，改依通常程
序審理，嗣被告於本院行準備程序時就被訴事實為有罪之陳述，
經合議庭裁定由受命法官改依簡式審判程序審理，判決如下：
    主  文
毛家盛犯侵占遺失物罪，處罰金新台幣捌仟元，如易服勞役，以
新臺幣壹仟元折算壹日。又犯如附表所示之罪，各處如附表所示
之刑。有期徒刑部分應執行有期徒刑陸月，如易科罰金，以新臺
幣壹仟元折算壹日。緩刑貳年，緩刑期間付保護管束，並向檢察
官指定之政府機關、政府機構、行政法人、社區或其他符合公益
目的之機構或團體，提供壹佰小時之義務勞務。如附表編號1 所
示信用卡簽帳單上偽造之「W Pei」署名壹枚沒收。
    犯 罪 事 實
一、毛家盛於民國99年6月間任職於址設臺北市松山區○○○路○
    段103 巷15號之全家便利商店興北店，擔任大夜班店員，99
    年6月21日0時30分許，見王培守持其所有具悠遊卡功能之第
    一商業銀行信用卡（卡號0000000000000000，下稱第一銀行
    信用卡）至上開便利商店，使用悠遊卡小額付費功能消費後
    未取回，為遺失物，竟意圖為自己不法之所有，予以侵占入
    己。
二、毛家盛侵占上開第一銀行信用卡後，復另意圖為自己不法所
    有，基於詐欺取財及行使偽造私文書之犯意，於附表編號1
    所示時間，至臺北市○○區○○路99號1 樓之全國加油站撫
    遠站，持上開侵占所得之第一銀行信用卡刷卡加油，並參照
    王培守之英文姓名WANG PEI SHOU，於附表編號1該次消費之
    信用卡簽帳單上偽簽「W Pei」之英文署名1枚後，將該紙簽
    帳單持交不知情之加油員行使，使該加油員陷於錯誤，誤認
    毛家盛確係信用卡持卡人本人持卡消費，而詐得如附表編號
    1 所示金額之油品，足生損害於王培守、第一銀行及全國加
    油站。另基於詐欺取財之各別犯意，於附表編號2至編號7所
    示時間、地點，持上開侵占所得之第一銀行信用卡刷卡消費
    ，其中如附表編號2、3部分係至址設臺北市松山區○○○路
    ○ 段64號之屈臣氏南京二分公司消費（因免簽名而未於簽帳
    單上偽簽署名），致屈臣氏公司不知情之店員陷於錯誤，而
    交付如附表編號2、3所示金額之商品予毛家盛；附表編號4
    至編號7 部分，因王培守已發覺第一銀行信用卡遺失，而向
    第一銀行辦理信用卡掛失，致毛家盛因無法成功刷卡消費而
    未得逞，未再詐得任何商品。嗣因王培守發現上開第一銀行
    信用卡遺失且遭盜刷而報警，始為警循線查悉上情。
三、案經王培守訴由臺北市政府警察局松山分局報請臺灣臺北地
    方法院檢察署檢察官偵查後聲請簡易判決處刑，本院認不宜
    以簡易判決處刑，改依通常程序審判。被告於本院行準備程
    序時就被訴事實為有罪之陳述，經合議庭裁定由受命法官改
    依簡式審判程序審理。
    理  由
一、本件被告所涉犯者均非死刑、無期徒刑、最輕本刑為3 年以
    上有期徒刑之罪或高等法院管轄第一審案件。本院行準備程
    序時，被告就被訴事實為有罪之陳述，經告知簡式審判程序
    之旨，並聽取檢察官及被告之意見後，本院爰依刑事訴訟法
    第273 條之1第1項裁定由受命法官獨任進行簡式審判程序。
    故本件簡式審判程序之證據調查，依刑事訴訟法第273條之2
    之規定，不受同法第159條第1項、第161條之2、第161條之3
    、第163條之1 及第164條至第170條規定之限制，合先敘明。
二、上揭犯罪事實，業據被告於警詢、偵查及本院審理中坦承不
    諱（見偵卷第4至6、45至46頁，本院簡字卷第18至19頁、本
    院訴字卷第12及13頁），核與告訴人王培守於警詢中指述之
    情節（見偵卷第7 至10頁）相符，並有第一銀行冒刷明細、
    經被告簽名確認之全國加油站信用卡簽帳單影本暨監視錄影
    畫面翻拍照片4張、被告騎乘前往加油站加油之車牌號碼BLR
    -339號重型機車詳細資料報表、全家便利商店股份有限公司
    刷卡支付明細表，以及臺北市政府警察局松山分局99年9 月
    13日北市警松分刑字第09931669400 號函附信用卡簽帳單影
    本3紙、燦坤新民生店傳真回函、監視錄影畫面翻拍照片6張
    等在卷可佐（見偵卷第13至17、25至26、32至39頁）。綜上
    足認被告之自白與事實相符，本件事證明確，被告前揭犯行
    均堪認定，應予依法論科。
三、論罪科刑：
(一)按簽帳單係持卡人所簽署，用以證明所消費之金額，並同意
    依照信用卡使用規定，一經使用或訂購物品，均應按所示之
    全部金額，付款予發卡銀行之文書，屬於持卡人所製作之私
    文書（最高法院91年度台上字第4531號判決意旨參照）。故
    核被告所為：1.犯罪事實一侵占告訴人王培守遺失之第一銀
    行信用卡部分，係犯刑法第337 條之侵占遺失物罪。2.犯罪
    事實二即如附表所示各次盜刷信用卡部分，其中：(1)附表編
    號1 係犯刑法第216條、第210條之行使偽造私文書罪，以及
    同法第339 條第1項之詐欺取財罪；被告於附表編號1所示簽
    帳單上偽造署名之行為，係偽造私文書之階段行為，又偽造
    私文書後復持以行使，其偽造之低度行為為行使之高度行為
    所吸收，均不另論罪；被告以一盜刷信用卡之行為同時觸犯
    行使偽造私文書、詐欺取財二罪，為想像競合犯，應依刑法
    第55條之規定，從一重之行使偽造私文書罪論處。(2)附表編
    號2、3部分，係犯刑法第339條第1項之詐欺取財罪；此部分
    之犯行，形式上雖有2 筆刷卡交易紀錄，惟時間僅間隔數分
    鐘，且係在同一特約商店內刷卡消費，依社會通念，其各行
    為之獨立性甚為薄弱，核屬接續犯，應僅論以一詐欺取財罪
    ；公訴意旨認此部分之2 次盜刷信用卡行為應分論併罰，尚
    有誤解。(3)附表編號4至編號7部分，均係犯刑法第339條第3
    項、第1 項之詐欺取財未遂罪；其中附表編號4、5部分，形
    式上雖有2次刷卡未成功之紀錄，惟時間僅間隔1分鐘，且係
    在同一特約商店內所為，依社會通念，其各行為之獨立性甚
    為薄弱，核屬接續犯，應僅論以一詐欺取財未遂罪；公訴意
    旨認此部分之2 次盜刷信用卡行為應分論併罰，尚有誤解；
    又此部分之犯行，被告均已著手於詐欺取財犯罪行為之實行
    而不遂，為未遂犯，均應依刑法第25條第2 項之規定，按既
    遂犯之刑減輕之。3.被告所犯上開6罪（即侵占遺失物1罪、
    行使偽造私文書1 罪、詐欺取財1罪、詐欺取財未遂3罪），
    均犯意各別，行為互殊，應予分論併罰。至被告雖主張本件
    係其至警局自首云云，惟自首以對於未發覺之罪投案而受裁
    判為要件，如案已發覺，則被告縱有投案陳述自己犯罪之事
    實，亦祇可謂為自白，不能認為自首；又刑法第62條所謂發
    覺，非以有偵查犯罪權之機關或人員確知其人犯罪無誤為必
    要，而於有確切之根據得為合理之可疑，對其發生嫌疑時，
    即得謂為已發覺（最高法院26年上字第484 號判例、72年台
    上字第641號判例意旨參照）；查本件告訴人係於99年6月22
    日上午至臺北市政府警察局松山分局民有派出所報案，員警
    受理後，即至上開全家便利商店調閱案發當日之監視錄影畫
    面，發現被告並未將告訴人遺失之第一銀行信用卡交還告訴
    人，而合理懷疑被告涉有本件犯行，並經由全家便利商店之
    店長請被告至派出所製作筆錄，被告遂於99年6 月26日至民
    有派出所製作筆錄，惟於當次警詢中，被告仍僅承認拿取告
    訴人王培守遺留於店內之第一銀行信用卡至全國加油站盜刷
    信用卡加油（即附表編號1部分），而否認附表編號2、3 之
    犯行，迄至臺北市政府警察局松山分局將全案報請檢察官偵
    查，並調取相關信用卡簽帳單影本、監視錄影畫面後，被告
    始於99年10月18日檢察事務官詢問時坦承全部犯行等情，有
    被告之99年6 月26日警詢筆錄及99年10月18日詢問筆錄、告
    訴人之99年6 月22日警詢筆錄，以及本院100年1月14日公務
    電話紀錄在卷足稽（見偵卷第4至8、45至46頁，本院訴字卷
    第9頁），足認在被告於99年6月26日至派出所製作筆錄坦承
    上開侵占遺失物及附表編號1 之盜刷信用卡犯行前，員警已
    經由調閱監視錄影畫面等，而合理懷疑被告涉有本件犯行，
    揆諸前揭說明，自難認本件合於自首之要件，而不得據以減
    刑，併予敘明。
(二)爰審酌被告為高職畢業之智識程度，目前在機場從事倉儲貨
    物整理工作，與父母共同生活，為本件犯行時任職於便利商
    店，竟將顧客即告訴人王培守遺失之信用卡侵占入己，並持
    以盜刷，惟其犯後坦承犯行，態度尚稱良好，並審酌其犯罪
    所得非鉅、素行尚可，及其犯罪動機、目的、手段等一切情
    狀，就其所犯各罪分別量處如主文所示之刑，並分別諭知罰
    金易服勞役、有期徒刑易科罰金之折算標準，另就所處有期
    徒刑部分定其應執行之刑及執行刑易科罰金之折算標準，以
    資懲儆。又如附表編號1所示信用卡簽帳單上偽造之「W Pei
    」署名1 枚（見偵卷第14頁），不問屬於犯人與否，均依刑
    法第219 條之規定，併予宣告沒收。另查，被告前未曾因故
    意犯罪受有期徒刑以上刑之宣告，有臺灣高等法院被告前案
    紀錄表在卷可參，此次係因一時失慮，致罹刑章，犯後已坦
    承犯行，深表悔意，堪認其經此偵審程序及刑之宣告，應知
    惕勵，信無再犯之虞，本院因認所宣告之罰金刑及有期徒刑
    均以暫不執行為當，爰併予宣告緩刑2 年，用啟自新；並參
    酌告訴人於本院庭訊時表達希望被告可至教養院擔任義工（
    見本院簡字卷第18頁背面），被告亦陳稱願接受勞動服務（
    見本院訴字卷第15頁）之意見，併依刑法第74條第2項第5款
    之規定，命被告向檢察官指定之政府機關、政府機構、行政
    法人、社區或其他符合公益目的之機構或團體，提供100 小
    時之義務勞務，另並依刑法第93條第1項第2款之規定，諭知
    於緩刑期間付保護管束。
四、至公訴意旨雖認被告如附表編號2、3盜刷信用卡部分，亦於
    信用卡簽帳單上偽簽署名，而涉犯刑法第216條、第210條之
    行使偽造私文書罪嫌云云。惟按犯罪事實應依證據認定之，
    無證據不得認定犯罪事實。又不能證明被告犯罪者，應諭知
    無罪之判決，刑事訴訟法第154條第2項、第301條第1項分別
    定有明文。查附表編號2、3之信用卡簽帳單上，簽名欄係以
    印刷字體註記「免簽名」字樣（見偵卷第33至34頁），而無
    任何被告偽簽之署名，復無其他積極證據足資證明被告就此
    部分確有公訴意旨所指訴之行使偽造私文書犯行，依前揭規
    定，原應就此部分為無罪之諭知，惟公訴意旨既認此部分之
    行使偽造私文書罪與本院前揭認定有罪之附表編號2、3詐欺
    取財罪部分有想像競合犯之裁判上一罪關係（見本院訴字卷
    第12頁），爰不另為無罪之諭知。
據上論斷，應依刑事訴訟法第452 條、第273 條之1 第1 項、第
299條第1項前段，刑法第337條、第216條、第210條、第339條第
1項、第3項、第55條、第25條第2項、第41條第1項前段、42條第
3項、第51條第5款、第74條第1項第1款、第2項第5款、第93條第
1項第2款、第219條，刑法施行法第1條之1，判決如主文。
本案經檢察官王巧玲到庭執行職務。
中    華    民    國    100    年    1    月    26    日
                  刑事第十六庭  法  官  陳蒨儀
上正本證明與原本無異。
如不服本判決應於收受送達後10日內向本院提出上訴書狀，並應
敘述具體理由；其未敘述上訴理由者，應於上訴期間屆滿後20日
內向本院補提理由書（均須按他造當事人之人數附繕本）「切勿
逕送上級法院」。告訴人或被害人如對於本判決不服者，應具備
理由請求檢察官上訴，其上訴期間之計算係以檢察官收受判決正
本之日期為準。
                                書記官  呂慧娟
中    華    民    國   100    年    1     月    26    日
附錄本判決論罪法條：
刑法第210條
偽造、變造私文書，足以生損害於公眾或他人者，處5年以下有
期徒刑。
刑法第216條
行使第210條至第215條之文書者，依偽造、變造文書或登載不實
事項或使登載不實事項之規定處斷。
刑法第337條
意圖為自己或第三人不法之所有，而侵占遺失物、漂流物或其他
離本人所持有之物者，處5 百元以下罰金。
刑法第339條
意圖為自己或第三人不法之所有，以詐術使人將本人或第三人之
物交付者，處5年以下有期徒刑、拘役或科或併科1千元以下罰金
。
以前項方法得財產上不法之利益或使第三人得之者，亦同。
前二項之未遂犯罰之。
中華民國刑法第339條之1
附表：
 ┌──┬─────┬──────┬────┬─────┬───────────┬──────┐
 │編號│消費時間  │特約商店名稱│盜刷金額│詐得商品  │所犯罪名及所處之刑    │  備   註   │
 │    │          │及地址      │(新台幣)│          │                      │            │
 ├──┼─────┼──────┼────┼─────┼───────────┼──────┤
 │ 1  │99年6月21 │全國加油站撫│100元   │汽油      │毛家盛犯行使偽造私文書│左列偽造之署│
 │    │日8時24分 │遠站(臺北市 │        │          │罪，處有期徒刑3月，如 │名如信用卡簽│
 │    │          │松山區○○路│        │          │易科罰金，以新台幣1千 │帳單影本（見│
 │    │          │99號1樓)    │        │          │元折算1日。信用卡簽帳 │偵卷第14、35│
 │    │          │            │        │          │單上偽造之「W Pei」署 │頁）        │
 │    │          │            │        │          │名1枚沒收             │            │
 ├──┼─────┼──────┼────┼─────┼───────────┼──────┤
 │ 2  │99年6月21 │屈臣氏南京二│480元   │日用品    │毛家盛犯詐欺取財罪，處│左列消費時間│
 │    │日15時41分│分公司(臺北 │        │          │有期徒刑3月，如易科罰 │見信用卡簽帳│
 │    │          │市松山區南京│        │          │金，以新台幣1千元折算1│單影本（偵卷│
 │    │          │東路5段64號)│        │          │日。                  │第33頁）    │
 ├──┼─────┼──────┼────┼─────┤                      ├──────┤
 │ 3  │99年6月21 │同上        │1,329元 │日用品    │                      │左列消費時間│
 │    │日15時50分│            │        │          │                      │見信用卡簽帳│
 │    │          │            │        │          │                      │單影本（偵卷│
 │    │          │            │        │          │                      │第34頁）    │
 ├──┼─────┼──────┼────┼─────┼───────────┼──────┤
 │ 4  │99年6月22 │燦坤3C新民生│12,980元│無（刷卡未│毛家盛犯詐欺取財未遂罪│因刷卡未成功│
 │    │日12時22分│店(台北市松 │        │成功）    │，處有期徒刑2月，如易 │，無簽帳單影│
 │    │          │山區○○○路│        │          │科罰金，以新台幣1千元 │本（見偵卷第│
 │    │          │5段119之2號1│        │          │折算1日。             │36頁燦坤新民│
 │    │          │樓、地下1樓)│        │          │                      │生店傳真回函│
 ├──┼─────┼──────┼────┼─────┤                      │）          │
 │ 5  │99年6月22 │同上        │12,980元│無（刷卡未│                      │            │
 │    │日12時23分│            │        │成功）    │                      │            │
 │    │          │            │        │          │                      │            │
 ├──┼─────┼──────┼────┼─────┼───────────┼──────┤
 │ 6  │99年6月22 │OPEN BOOK   │1,000元 │無（刷卡未│毛家盛犯詐欺取財未遂罪│            │
 │    │日14時20分│24H(台北市大│        │成功）    │，處有期徒刑2月，如易 │            │
 │    │          │安區○○○路│        │          │科罰金，以新台幣1千元 │            │
 │    │          │4段183號2樓 │        │          │折算1日。             │            │
 │    │          │之1)        │        │          │                      │            │
 ├──┼─────┼──────┼────┼─────┼───────────┼──────┤
 │ 7  │99年6月23 │臺灣中油民生│100元   │無（刷卡未│毛家盛犯詐欺取財未遂罪│            │
 │    │日8時32分 │東路站(台北 │        │成功）    │，處有期徒刑2月，如易 │            │
 │    │          │市松山區三民│        │          │科罰金，以新台幣1千元 │            │
 │    │          │路126號)    │        │          │折算1日。             │            │
 └──┴─────┴──────┴────┴─────┴───────────┴──────┘